臺灣高等法院臺中分院刑事判決　　　　96年度上易字第1409號
上　訴　人　臺灣彰化地方法院檢察署檢察官
被　　　告　甲○○
上列上訴人因被告違反毒品危害防制條例案件，不服臺灣彰化地
方法院96年度易字第607號中華民國96年6月12日第一審判決（起
訴案號：臺灣彰化地方法院檢察署96年度毒偵字第1450號），提
起上訴，本院判決如下：
    主  文
原判決撤銷。
甲○○施用第二級毒品，累犯，處有期徒刑伍月，減為有期徒刑
貳月又拾伍日，如易科罰金，以新台幣壹仟元折算壹日。
    事  實
一、甲○○前因違反毒品危害防制條例案件，經臺灣彰化地方法
    院判處有期徒刑7月確定；又因施用第一、二級毒品案件，
    經同法院分別判處有期徒刑5月、11月，並裁定應執行有期
    徒刑1年2月確定；嗣接續執行，於民國（下同）95年4月10
    日假釋付保護管束，迄95年11月8日假釋期滿未經撤銷，視
    為執行完畢。又因施用毒品案件，經同法院裁定送觀察勒戒
    後，認無繼續施用之傾向，於93年5月20日執行完畢釋放，
    由臺灣彰化地方法院檢察署檢察官以93年度毒偵字第1087號
    不起訴處分。詎仍不知悔改，於96年2月9日上午10時許，在
    彰化縣田中鎮○○路其友人住處，以將甲基安非他命加熱後
    吸食之方式，施用第二級毒品甲基安非他命1次。嗣於同日
    上午11時許，在彰化縣田中鎮田中國小前，為警查獲後採尿
    送驗呈甲基安非他命陽性反應而查悉上情。
二、案經彰化縣警察局田中分局報告臺灣彰化地方法院檢察署檢
    察官偵查起訴。
    理  由
一、上揭事實，業據被告甲○○於原審及本院審理中供承不諱，
    且其為警查獲後採尿送驗結果呈甲基安非他命陽性反應，亦
    有詮昕科技股份有限公司濫用藥物尿液檢驗報告單1紙、彰
　　化縣警察局委託檢驗尿液代號與真實姓名對照認證單1紙等
  　件在卷可稽，被告施用第二級毒品之自白與事實相符，應堪
    採信。又被告前因施用毒品案件，經送觀察勒戒，於93年5
　　月20日執行完畢，有其前案紀錄表、線上查詢刑案人犯在監
　  所最新資料報表等件在卷足參，被告於觀察勒戒執行完畢釋
    放後5年內再犯本件施用毒品罪，應依法論科。
二、核被告甲○○所為，係犯毒品危害防制條例第10條第2項之
    施用第二級毒品罪。被告為施用而持有第二級毒品之低度行
    為應為施用之高度行為所吸收，不另論罪。被告甲○○前因
    違反毒品危害防制條例案件，經臺灣彰化地方法院判處有期
    徒刑7月確定；又因施用第一、二級毒品案件，經同法院分
    別判處有期徒刑5月、11月，並裁定應執行有期徒刑1年2 月
    確定；嗣接續執行，於95年4月10日假釋付保護管束，迄95
    年11月8日假釋期滿未經撤銷，視為執行完畢等情，有臺灣
    高等法院被告前案紀錄表在卷可稽，被告受此有期徒刑執行
    完畢後，5年以內故意再犯有期徒刑以上之罪，為累犯，應
    依刑法第47條第1項之規定，加重其刑。原審以被告罪證明
    確，予以論罪科刑，固非無見，惟查中華民國96年罪犯減刑
    條例已於96年7月4日經總統公布，於96年7月16日施行，被
    告犯罪在96年4月24日以前，亦有該條例之適用，依法應予
    減刑，原判決未及審酌，而有未洽。上訴人以被告另於96
    年3月16日16時30分許之前96小時內又有施用甲基安非他命1
    次之犯行，因原審未及審酌容有不當而提起上訴，固無理由
    （詳後敘），惟原判決既有上述可議之處，仍屬無可維持，
    應由本院將原判決撤銷改判。爰審酌被告曾因施用毒品經送
    觀察、勒戒，仍未知警惕再犯施用毒品之罪，足見其雖經觀
    察、勒戒之治療程序，仍未能徹底袪除施用毒品遠離毒害，
    顯未能善體國家設置觀察、勒戒機構，協助毒品施用者戒除
    毒害之良法美意，惟念及施用毒品本質上係戕害自身健康之
    行為，尚未嚴重破壞社會秩序或侵害他人權益，及其施用毒
    品之犯罪動機、目的、所生危害及犯罪後坦承犯行態度尚屬
    良好等一切情狀，量處如主文第2項所示之刑。並依中華民
    國96年罪犯減刑條例第2條第1項第3款規定，減其刑期2分之
    1，及諭知易科罰金之折算標準。
三、上訴人另以臺灣彰化地方法院檢察署95年度毒偵字第2751
    、3627號案件移送併辦意旨略以：被告甲○○基於反覆施用
    第二級毒品之犯意，另於96年3月16日16時30分許之前96小
    時內又施用甲基安非他命1次。嗣於同日16時30分許，為警
    查獲採尿送驗呈甲基安非他命陽性反應，因認此部分與前揭
    起訴之施用第二級毒品罪部分有包括一罪關係，而移送本院
    併案審理。惟按刑法第56條連續犯之規定業於94年2月2日修
    正公布刪除，並於95年7月1日施行，而依新法對於上開反覆
    實施犯罪模式之對應處置，除合於「接續犯」或「包括一罪
    」之情形外，則僅能依數罪併罰之規定個別處斷。而依最高
    法院86年台上字第3295號判例意旨，數行為於同時同地或密
    切接近之時地實施，侵害同一之法益，各行為之獨立性極為
    薄弱，依一般社會健全觀念，在時間差距上，難以強行分開
    ，在刑法評價上，以視為數個舉動之接續施行，合為包括之
    一行為予以評價，較為合理，方屬接續犯之範疇，足見「接
    續犯」之成立，係以時、空密接性為前提要件，即透過對於
    同一法益之同種類侵害行為繼續不間斷之實行，業已稀釋個
    別行為之獨立性，致使刑法評價時將之視為單一、整體之犯
    罪行為，以符合社會一般人對於行為概念之認知，並與行為
    人之犯罪目的相互結合；至於學理上「包括一罪」概念中，
    與施用毒品之犯罪型態較有關聯者，應屬「集合犯」之態樣
    ，此即依一般社會通念，特定犯罪行為具有反覆實施之特性
    ，立法者於制定刑罰法律之初，亦已認知該種行為類型之反
    覆性，而有意藉由法條中客觀構成要件之行為要素，涵括上
    開具有反覆實施特性之數個犯罪行為，仍僅接受1次刑法之
    評價為已足；然施用毒品犯罪，或為零星偶一之施用，是自
    難認立法者於制定刑罰法律之初，已認知該種行為類型之反
    覆性，且有意藉由法條中客觀構成要件之行為要素，涵括上
    開具有反覆實施特性之數個犯罪行為，故移送併辦意旨認為
    被告此部分施用第二級毒品犯行，與前揭論罪科刑業經起訴
    之施用第二級毒品犯行間，屬於包括一罪之集合犯，容有誤
    會。是以，移送併辦意旨所述被告施用第二級毒品之犯行，
    自非本案起訴效力所及，本院即無從併予審理，應退回檢察
    官另行依法處理，附予敘明。
據上論斷，應依刑事訴訟法第369條第1項前段、第364條、第299
條第1項前段，毒品危害防制條例第10條第2項，刑法第11條前段
、第47條第1項、第41條第1項前段，中華民國96年罪犯減刑條例
第2條第1項第3款、第7條、第9條，判決如主文。
本案經檢察官乙○○到庭執行職務。
中　　華　　民　　國　　96　　年　　9 　　月　　19　　日
            刑事第十庭  審判長法  官  林  照  明
                              法  官  郭  瑞  祥
                              法  官  林  欽  章
上列正本證明與原本無異。
不得上訴。
                              書記官  許  哲  禎
中　  華　 　民　　國　 96　　年 　 9 　  月　  19  　日
附錄本案論罪科刑法條全文：
毒品危害防制條例第10條
施用第一級毒品者，處 6 月以上 5 年以下有期徒刑。
施用第二級毒品者，處 3 年以下有期徒刑。
